臺灣高雄地方法院民事判決　九十三年度訴字第一一二二號
　　原　　　告　乙○○
　　被　　　告　甲○○
右被告因過失傷害案件，原告提起刑事附帶民事訴訟請求損害賠償，經本院刑事庭移
送前來，判決如下：
    主    文
被告應給付原告新台幣拾壹萬仟捌佰元，及自民國九十二年十二月二十四日起至
清償日止按年息百分之五計算之利息。
原告其餘之訴駁回。
本判決於原告勝訴部分得假執行。
原告其餘假執行聲請駁回。
    事實及理由
一、本件被告甲○○經合法通知，未於言詞辯論期日到場，核無民事訴訟法第三百八
    十六條所列各款情形，爰依原告之聲請，由其一造辯論而為判決。
二、原告起訴主張：原告於民國九十二年一月五日上午九時二十分許駕駛車號ＬＯＹ
    ─０九七車號機車，沿高雄市○○路行駛，途經中華路、大順路口因紅燈而停於
    路口等待紅燈，遭被告所駕駛ＰＮＱ─五五七車號機車自原告機車後方撞擊，導
    原告受有有右腳腓骨遠端骨折，於九十二年一月六日開刀住院，九十二年一月十
    日出院返家，並因此辦理留職停薪在家休養，事發數月仍需仰賴柺杖行走，直至
    九十二年九月始得重行工作，且於九十二年十一月仍住院為手術鋼釘之拔除，因
    被告之過失致原告受傷無法工作，薪資損失計有新台幣（下同）二十一萬四千七
    百六十元，並因車禍受傷導致精神上之痛苦，為此請求被告應給付原告一百萬元
    慰撫金，爰依民法第一百八十四條、第一百九十三條第一項及第一百九十五條之
    規定，訴請被告應給付原告一百二十一萬四千七百六十元，及自九十二年十二月
    二十四日起至清償日止按年息百方之五計算利息，並聲明願供擔保請准宣告假執
    行。
三、兩造不爭執之事實：
    兩造於右揭時地騎乘機車發生擦撞事故，致原告受有右腓骨骨折傷害之事實，業
    據原告提出高雄市立婦幼綜合醫院診斷證明書一份、高雄市立聯合醫院診斷證明
    書二份為證，被告於偵訊筆錄及本院九十二年交簡上字第一六八號審理時對此亦
    不爭執，此部份之事實，堪信為真正。
四、法院之判斷
    原告主張伊因被告過失騎乘機車遭撞擊成傷之事實，為被告於刑事庭審理時所否
    認，是以本件應先審酌者乃被告是否有過失行為？
    按汽車超車及讓車時，前行車減速靠邊或以手勢或亮右方向燈表示允讓後，後行
    車始得超越。超越時應顯示左方向燈並於前車左側保持半公尺以上之間隔超過，
    行至安全距離後，再顯示右方向燈駛入原行路線，道路交通安全規則第一百零一
    條第五款定有明文。查被告於本院上開刑事準備程序中供述：當時我是直行車，
    已騎到告訴人（即原告）的左側，告訴人的車在我的右前方，已經要超越他了，
    不知道為何會發生車禍」等語（本院上開刑事卷第二一頁），復據被告警詢時供
    稱：伊當時車速約（時速）四０至五０公里，乙○○行駛速度約（時速）十公里
    左右等詞（九十二年度發查偵字第七九號偵查卷第九頁）；足見被告見當時原告
    機車車速較慢，確於超越原告機車時肇事無疑；則被告在於前揭時、地駕駛機車
    超車之際，應注意上開規定謹慎駕駛，並確定同向同車道前行機車之原告已知悉
    在後之被告車欲行超車，並允讓後，始得超越，且超車時，並應注意與前行原告
    車保持半公尺以上之間隔；並且被告於四、五公尺前即已見及原告機車同向在其
    車前方行駛，當時又無其他汽、機車在旁，而原告機車是直行車，亦無蛇行或斜
    行之情形，又被告本身意識清醒等情，均據被告先後於警詢及審理時供陳明確（
    本院上開刑事卷第五三、五四頁，九十二年度發查偵字第七九號偵查卷第九頁）
    ，是被告當時之意識清晰，且已見及原告機車在四、五公尺前方直線行駛中，又
    無其他汽、機車在旁，顯見並無何不能注意之情事存在；又依被告於本院刑事庭
    審理時供稱：告訴人車（原）在其右前方，已經要超越他了，不知為何會發生車
    禍（本院上開刑事卷第二一頁）；又於警詢時供述：其車速為時速四０至五０公
    里，告訴人之車速為時速十公里，且伊係直線行駛，不知為何會與告訴人發生擦
    撞等語（九十二年度發查偵字第七九號偵查卷第九頁）；以及原告於刑事告訴狀
    及警詢時指訴：突遭被告騎乘機車從後方追撞其機車一詞（九十二年度發查字第
    三０六六號偵查卷第一頁、九十二年度發查偵字第七九號偵查卷第三頁），顯知
    原告事前並不知被告機車正由其車之後方接近後，欲超越其車，而被告則全然未
    注意在前行駛較慢速之原告機車，是否知悉被告欲行超車，以及有無允讓之手勢
    、燈號及將車輛靠邊之動作，即貿然為超越前方原告機車向前衝馳，竟疏於注意
    俟前行之原告機車，又未與原告機車保持半公尺之安全間隔，以致肇事，是被告
    就此車禍之發生自有過失甚明。而原告因被告之撞擊行為致受傷害，被告過失行
    為與原告所受傷害間具有相當因果關係，亦堪予認定。
五、按「因故意或過失，不法侵害他人之權利者，負損害賠償責任」；再按不法侵害
    他人身體或健康者，對於被害人因此喪失或減少勞動能力或增加生活上需要時，
    應負損害賠償責任；不法侵害他人之身體者，被害人雖非財產上之損害，亦得請
    求賠償相當之金額，民法第一百八十四條第一項前段、第一百九十三條第一項及
    第一百九十五條第一項前段分別定有明文。原告自得請求被告賠償其財產上及非
    財產上之損害，以下依次計算原告得請求被告賠償之金額：
  (一)減少勞動能力部分：
    原告主張伊受傷後，自九十二年一月五日至九十二年八月三十一日無法工作，以
    每月二萬七千三百元計算薪資，計損失薪資二十一萬四千七百六十元部分。查原
    告於受傷前擔任ＫＴＶ服務員工作，每月薪資二萬七千三百元部分，有原告所提
    員工服務證明書為證，而經本院向高雄市立聯合醫院函查結果，原告因骨折開刀
    後，確實無法工作，至少半年無法從事一般工作等情，有該院九十三年六月十一
    日高市聯醫病字第○九三○○○三九七八號函在卷可查，是以原告減少勞動能力
    之期間為半年，以每月二萬七千三百元計算，其請求減少勞動能力之薪資應以十
    六萬三千八百元為適當，逾此部份之主張即無理由。
  (二)精神慰撫金部分：
    查原告受有右腓骨遠端骨折之傷害，共住院十日，且出院後仍須持續接受治療，
    其肉體、精神確受痛苦，本院衡量原告為年二十七歲之男性，高職畢業，九十二
    年之所得共三十萬九千零八十九元，名下無其他財產；被告年二十一歲，國中畢
    業，九十二年所得為七千六百八十元，名下無其他財產，有稅務電子閘門財產所
    得調件明細表在卷可稽，爰審酌原告教育程度、經濟狀況、傷害之程度等一切情
    狀，認以原告請求之慰撫金一百萬元尚屬過高，應以十五萬元較為適當。
六、綜上所述，原告侵權行為法則訴請被告應給付原告三十一萬三千八百元（163800
    ＋150000，元以下四捨五入），及自九十二年十二月二十四日即起訴狀繕本送達
    翌日起至清償日止按年息百分之五計算之利息，為有理由，應予准許，逾此部分
    之請求為無理由，應予駁回。
七、原告固陳明願供擔保請求宣告假執行，惟本件就原告勝訴部分，為所命給付之金
    額未逾新台幣五十萬元之判決，爰就職權宣告假執行。至原告敗訴部分，其訴既
    已駁回，其假執行聲請亦失所附麗，爰併予駁回之。
八、結論：本件原告之訴，為一部有理由，一部無理由，並依民事訴訟法第三百八十
    五條第一項前段、第七十九條、第三百八十九條第一項第五款，判決如主文。
中　　　華　　　民　　　國　　　九十三　　　年　　六　　　月　　三十　日
                              臺灣高雄地方法院民事庭
~B法　　　官　蔡廣昇
右為正本係照原本作成。
如不服本判決，應於送達後廿日內，向本院提出上訴狀並表明上訴理由，如於本
判決宣示後送達前提起上訴者，應於判決送達後十日內補提上訴理由書（須附繕本）。
中　　　華　　　民　　　國　　　九十三　　　年　　六　　　月　　三十　日
~B法院書記官　陳怡如
